臺北高等行政法院簡易判決
　　　　　　　　　　　　　　　　　　 96年度簡字第00330號
原　　　告　蘇彥霖（即小霖資訊休閒社）
被　　　告　臺北縣政府
代　表　人　甲○○（縣長）
上列當事人間因菸害防制法事件，原告不服行政院衛生署中華民
國96年4 月2 日衛署訴字第0950067447號訴願決定，提起行政訴
訟。本院判決如下：
　　主  文
原告之訴駁回。
訴訟費用由原告負擔。
　　事  實
一、程序說明：
    本件因屬不服行政機關所為罰鍰處分而涉訟，其標的之金額
    為新臺幣（下同）1萬元， 係在20萬元以下，依行政訴訟法
　　第229 條第1 項第2 款、第2 項規定及司法院民國（下同）
　　92年9 月17日（92）院臺廳行一字第23681 號令，應適用簡
　　易程序，本院並依同法第223 條第1 項規定，不經言詞辯論
　　，逕行裁判。
二、事實概要：
    原告蘇彥霖係坐落臺北縣中和巿興南路1 段93巷58弄2 號1
    樓「小霖資訊休閒社」負責人。被告所屬衛生局於95年10月
    17日，稽查發現該營業場所僅以塑膠簾區隔吸菸區與禁菸區
    ，無禁菸標示，亦無獨立空調系統，有違反菸害防制法第14
    條第2 項規定之情形，被告乃依同法第26條第1 項規定，作
    成95年11月30日以北府衛保字第0950098862號行政處分書，
    裁處原告1 萬元罰鍰（下稱原處分）。原告不服，提起訴願
    ，遭決定駁回，遂向本院提起行政訴訟。
三、兩造聲明：
  (一)原告聲明求為判決：
    1.訴願決定及原處分關於菸害防制法處原告1 萬元罰鍰部分
      撤銷。
    2.訴訟費用由被告負擔。
  (二)被告聲明求為判決：
    1.原告之訴駁回。
    2.訴訟費用由原告負擔。
四、兩造之爭點：
　(一)原告主張之理由：
    小霖資訊休閒社經營利事業登記在案，公共安檢及消防安檢
    均申報及檢驗合格，未有不符使用規定。原告用心經營，盡
    心盡力以符相關法律規定。由於原告對於菸害防制法相關規
    定不甚了解，但獲知後，已改善完成。原告因未全然了解菸
    害防制法相關規定遭處罰。在這競爭謀生不易的社會裡，常
    常追隨著法令規定的腳步而跑，小霖資訊休閒社亦是如此。
    原告一直在努力作好小霖資訊休閒社，如有發現或者獲知需
    要改善時，亦會努力配合及於短期內完成。法令規定不外乎
    人情，是否應該給原告改善的空間及時間，並非認定為違規
    事實同時即確定開罰結果。開罰之前是否應有完善宣導措施
    ，勘查同時給予文宣法條並確認違規事實，開罰同時小霖資
    訊休閒社並非沒有區隔，僅區隔方式不完善，不完善成為開
    罰事實缺乏情理。
　(二)被告主張之理由：
    1.按菸害防制法第14條規定：「下列場所除吸菸區（室）外
      ，不得吸菸：1 、‧‧‧8 、其他經中央主管機關指定公
      告之場所。前項吸菸區（室）應有明顯之區隔及標示。」
      同法施行細則第7 條規定：「本法第14條第2 項所稱吸菸
      區（室）之區隔，指具有通風良好或獨立之排風或空調系
      統之處所；該區（室）並應明顯標示「吸菸區（室）」或
      「本吸菸區（室）以外之區域嚴禁吸菸」意旨之文字。」
      另衛生署87年8 月12日衛署保字第87042558號公告：「舞
      廳、舞場、KTV 、MTV 及其它密閉空間之公共場所，為菸
      害防制法第14條所定除吸菸區（室）外，不得吸菸之場所
      。」被告所屬衛生局派員於95年10月17日實地稽查時，小
      霖資訊休閒社營業場所為密閉空間之公共場所，僅以塑膠
      簾區隔吸、禁菸區，無禁菸標示，亦無獨立空調系統，吸
      、禁菸區空氣流通，顯然有違菸害防制法第14條第2 項規
      定之情事。
    2.原告雖主張「已聽從衛生局建議改善，法令規定不外乎人
      情，應該給予改善的空間及時間」，但菸害防制法對於系
      爭違規事項並無規定先予改善之明文，原告於95年10月17
      日違法之事實已確實存在，難以因其後續改善而抹滅其違
      法之事實存在。
    3.菸害防制法自86年3 月19日公布，同年9 月19日施行以來
      ，衛生主管機關即不斷透過媒體宣導相關法令規範，供民
      眾週知，相關場所之業者自應配合法令規定，依法設置禁
      菸標示或明顯區隔禁吸菸區，以落實菸害防制法維護國民
      健康之立法意旨。法律公布後，人民即有知悉並遵守之義
      務，原告確實有違吸菸區（室）與禁菸區（室）應有明顯
      之區隔、標示之規定，其違規事實洵堪認定，依法予以處
      分並無不合。謹請駁回其訴，以維法紀，落實菸害防制法
      維護國民健康之立法意旨，保障國民健康的權利。
五、得心證之要領:
  (一)按「下列場所除吸菸區（室）外，不得吸菸：1 、‧‧‧8
    、其他經中央主管機關指定公告之場所。前項吸菸區（室）
    應有明顯之區隔及標示。」「違反‧‧‧第14條第2 項規定
    ，未設置禁菸標示，或對禁菸區與吸菸區無明顯之區隔、標
    示者，處1 萬元以上3 萬元以下罰鍰，並通知限期改正；逾
    期未改正者，按日連續處罰。」分別為菸害防制法第14條及
    第26條所明定。又「本法第14條第2 項所稱吸菸區( 室) 之
    區隔，指具有通風良好或獨立之排風或空調系統之處所；‧
    ‧‧。」為同法施行細則第7 條前段所明定。另行政院衛生
    署署87年8 月12日衛署保字第87042558號公告：「舞廳、舞
    場、KTV 、MTV 及其它密閉空間之公共場所，為菸害防制法
    第14條所定『除吸菸區（室）外，不得吸菸』之場所」。
  (二)首開事實欄所述之事實，有被告所屬衛生局現場稽查工作日
    誌表、95年10月17日菸害防制工作實地稽查紀錄表、訪談紀
    要及現場採證照片2 張等件，在原處分卷可稽，並為兩造所
    不爭，為可確認之事實。則原告所開設之營業場所屬於密閉
    空間之公共場所，依法應設置禁菸標示及明顯區隔禁菸區與
    吸菸區，其僅以塑膠簾區隔吸、禁菸區，無禁菸標示，亦無
    獨立之空調系統，違規事證明確，被告依前揭規定，裁處原
    告1 萬元罰鍰，於法並無不合。
  (三)原告雖主張不了解菸害防制法相關規定，應給予改善的機會
    ，其已進行改善，亦已完成吸、禁菸區之區隔云云。惟查，
    菸害防制法自86年3 月19日公布，同年9 月19日施行，衛生
    主管機關即不斷透過媒體宣導相關法令規範，供民眾週知，
    相關場所之業者自應配合法令規定，依法設置禁菸標示或明
    顯區隔禁吸菸區，以落實菸害防制法維護國民健康之立法意
    旨。原告於94年1 月13日經被告核准設立登記，營業項目包
    括資訊休閒業等，有營利事業登記資料查詢表在卷可稽，更
    應主動查知相關法令規定，以維護公共安全，自不得再以不
    知法律，被告未事先宣導為由，執為免責或排除法定義務之
    論據。又菸害防制法對於系爭違規事項並無應先予改善之規
    定，原告嗣已完成吸、禁菸區之區隔，屬事後改善行為，不
    影響其違規行為之成立。被告給予最低額度之罰鍰處分，已
    屬從輕，並無違法。
六、綜上所述，原告主張各節，均無可採，原處分以原告違反菸
    害防制法第14條第2 項規定，依同法第26條第1 項規定，科
    處罰鍰1 萬元，核無違誤，訴願決定予以維持，亦無不合。
    原告仍執前詞，訴請撤銷，為無理由，應予駁回。
據上論結，本件原告之訴為無理由，爰依行政訴訟法第233 條第
1項、第98條第1 項前段，判決如主文。
中　　華　　民　　國　　96　　年　　8  　月　  28     日
                          第一庭      法  官  林惠瑜
上為正本係照原本作成。
本件以訴訟事件所涉及之法律見解具有原則性者為限，始得於本
判決送達後20日內向本院提出上訴狀並表明上訴理由，如已於本
判決宣示後送達前提起上訴者，應於判決送達後20日內補具上訴
理由（均按他造人數附繕本），且經最高行政法院許可後方得上
訴。
中　　華　　民　　國　　96　　年　　8　　月　  28     日
                                      書記官  劉道文
